最高法院刑事判決　　　　　　一○○年度台上字第五八○三號
上　訴　人　台灣高等法院檢察署檢察官
上　訴　人　
即　被　告　葉子瑔原名葉健凱.
選任辯護人　鄧翊鴻律師
上列上訴人等因被告妨害性自主等罪案件，不服台灣高等法院中
華民國九十九年五月二十五日第二審判決（九十八年度上訴字第
四七二九號，起訴案號：台灣台北地方法院檢察署九十七年度偵
字第一九四六二號），提起上訴，本院判決如下：
    主  文
原判決撤銷，發回台灣高等法院。
    理  由
本件原判決認定上訴人即被告（下稱被告）葉子瑔（原名葉健凱
）有其事實欄所載犯行，因而撤銷第一審之科刑判決，改判論處
其連續對於未滿十四歲之女子為性交，及連續對於未滿十四歲之
女子為猥褻之行為二罪刑。固非無見。
惟查：(一)、有罪判決書所記載之犯罪事實，為論罪科刑適用法律
之基礎，必須詳加認定，明確記載，然後敘明憑以認定之證據及
理由，始足為適用法令之依據。修正前刑法第五十六條之連續犯
，指行為人基於概括之犯意，連續數行為均觸犯構成要件相同之
罪名者而言。故連續犯之成立，須行為人主觀上基於概括之犯意
，而在客觀上連續實行二次以上之犯罪行為，且每次犯罪行為均
能單獨成立構成要件相同之罪名，始足以當之。其犯罪次數之多
寡，並足以影響刑罰輕重之裁量。故論處連續犯之有罪判決，對
於行為人主觀上是否具有概括之犯意，以及所實行犯罪行為之具
體次數，必須詳加認定記載明白，始為適法。原判決事實欄記載
：「被告分別基於對於十四歲之女子為性交及猥褻行為之概括犯
意，分別對被害人00000000、000000000女童（分別為民國八十
五年六月十三日、八十八年五月二十四日生，姓名、年籍均詳卷
）自九十年間某日及九十一年一月間某日起，均迄九十五年七月
一日前某日止，連續於原判決事實欄所載地點，利用二女童年幼
無知，不知抗拒，以原判決事實欄所載之方式，與二女童性交多
次得逞。另以出手撫摸或親吻下體、脖子、胸部、臀部之方式，
及命令二女童撫摸其生殖器之方式，連續猥褻二女童多次得逞」
，而依連續犯論處上開二罪刑。然所謂「連續多次」為性交或猥
褻行為，究指若干次，其行為之時間為何？原判決未為具體明確
之認定，自不足資以論以行為時連續犯之依據，已有可議。又原
判決所謂被告最後犯行在「九十五年七月一日前之某日」，如在
九十五年五月十一日其滿十八歲以前，則檢察官未依少年事件處
理法施行細則第八條第三項向少年法院（法庭）起訴，其起訴程
序即非適法，因此部分事實不明，猶待事實審法院調查釐清。(二)
、刑法第十八條第一項規定：未滿十四歲人之行為，不罰。被告
係七十七年五月十一日生，有其年籍資料在卷可憑。依原判決事
實欄認定之事實，被告於其年滿十四歲（即九十一年五月十一日
）以前，有多次與前開女童性交或為猥褻行為之犯罪，依前開規
定，其行為不罰，原判決未敘明理由逕併予論處罪刑，難謂無適
用法則不當及理由欠備之違誤。(三)、警詢時被害人00000000稱：
「我今年十二歲」、「他（指被告）都會跟我說摸一下，就把我
的手抓過去摸他的生殖器，我會把手抽開，但有時沒有辦法抽開
，因為他力氣太大」、「（問：葉健凱有無違反你的意願對你發
生性行為？）有，我不願意跟他發生性行為」、「（問：你遭受
侵害時，你有無抵抗？）我有叫痛並推他」、「我現在想到都還
會發抖，所以家教老師發現才問我怎麼了，我才把事情說出來」
。被害人00000000稱：「我今年九歲」、「把他（指被告）尿尿
的地方插入我上大號的地方，但沒有插入我尿尿的地方……他會
問我舒不舒服, 我說會痛, 他就叫我忍一下, 我覺得很噁心很恐
怖」、「（問：你遭受侵害時，你有無抵抗？）我有推他，但是
推不動」。檢察官偵查中：被害人00000000稱：「哥哥（指被告
）就用他的生殖器插我肛門，他是趁我午睡時，脫我褲子，我有
驚醒，我有反抗，但他很胖，就壓在我身上，我就無法反抗」。
被害人00000000稱：「（問：他脫你褲子的時候有什麼反應？）
我只想趕快走掉，我又想大叫，可是叫不出來，他在做的時候，
還會問我舒不舒服」、「（問：你現在看到哥哥會害怕嗎？）會
」。第一審審理時被害人00000000稱：「（問：被告對妳性侵害
的時候，妳有無受傷或是不舒服？）我有不舒服，沒有受傷」等
語。如果均無訛，被害女童二人顯然不願意，是否因當時年幼力
氣小，無法反抗，非不知反抗？被告對之為猥褻及性交行為，是
否該當刑法第二百二十一條第一項及第二百二十四條所謂以「其
他違反其意願之方法」之要件，而成立強制性交、強制猥褻罪，
有待釐清。又被告如趁被害女童二人午睡時不知抗拒，對之連續
性交及猥褻行為，是否成立刑法第二百二十五條第一項、第二項
之乘機性交、猥褻罪，亦非無疑。以上疑竇原審未予釐清論明，
遽行判決，其調查職責亦有未盡。檢察官及被告上訴意旨分別指
摘原判決不當，均非無理由。應認有撤銷原判決發回更審之原因
。
據上論結，應依刑事訴訟法第三百九十七條、第四百零一條，判
決如主文。
中    華    民    國  一○○  年    十    月  二十六  日
                      最高法院刑事第四庭
                          審判長法官  洪  文  章  
                                法官  王  居  財  
                                法官  郭  毓  洲  
                                法官  韓  金  秀  
                                法官  沈  揚  仁  
本件正本證明與原本無異
                                      書  記  官  
中    華    民    國  一○○  年    十    月  二十七  日
                                                      Ｖ